【裁判字號】    98,訴,4257
【裁判日期】    981229
【裁判案由】    毒品危害防制條例
【裁判全文】
臺灣板橋地方法院刑事判決              98年度訴字第4257號
公  訴  人  臺灣板橋地方法院檢察署檢察官
被      告  甲○○
上列被告因毒品危害防制條例案件，經檢察官提起公訴（98年度
毒偵字第8453號），被告於準備程序中就被訴事實為有罪之陳述
，經本院合議庭裁定由受命法官獨任進行簡式審判程序，並判決
如下：
    主  文
甲○○施用第一級毒品，累犯，處有期徒刑玖月。
    事  實
一、甲○○前因施用毒品案件，經本院以92年度毒聲字第3517號
    裁定送觀察、勒戒後，認無繼續施用毒品之傾向，於民國92
    年12月3 日執行完畢釋放；於前開觀察、勒戒執行完畢後5
    年內，再因施用毒品案件，經臺灣桃園地方法院以94年度訴
    字第954 號判決判處有期徒刑8 月、4 月，應執行有期徒刑
    10月確定，於96年7 月1 日縮刑期滿執行完畢；又因施用毒
    品案件，經本院以97年度訴字第1045號判決判處有期徒刑8
    月、5 月，應執行有期徒刑10月確定，於98年7 月9 日執行
    完畢。詎仍不知悔改，仍基於施用第一級毒品海洛因之犯意
    ，於98年10月6 日某時，在臺北縣三重市○○路○ 段7 巷34
    號5 樓之住處，以將海洛因加水稀釋置入針筒並施打進入體
    內之方式，施用第一級毒品海洛因1 次。嗣因毒品案件遭通
    緝，而於同日14時30分許，經警在上址，於採集其尿液送驗
    後，結果呈鴉片類（海洛因代謝物可待因、嗎啡）陽性反應
    ，始悉上情。
二、案經臺北縣政府警察局三重分局報請臺灣板橋地方法院檢察
    署檢察官偵查起訴。
    理  由
一、本案被告甲○○所犯係死刑、無期徒刑、最輕本刑為3 年以
    上有期徒刑以外之罪，且非高等法院管轄之第一審案件，其
    於準備程序中就被訴事實為有罪之陳述，經本院告知簡式審
    判程序之旨，並聽取公訴人、被告之意見後，經合議庭裁定
    由受命法官獨任進行簡式審判程序，合先敘明。
二、上揭事實，業據被告於本院準備程序與審理時坦承不諱，且
    被告為警採集尿液檢體送驗，以酵素免疫分析法檢驗及氣相
    層析質譜儀法確認檢驗結果，呈鴉片類（海洛因代謝物可待
    因、嗎啡）陽性反應，有臺北縣政府警察局三重分局查獲毒
    品案件被移送者姓名、代碼對照表及臺灣檢驗科技股份有限
    公司98年10月23日編號UL/2009/A0403 號濫用藥物檢驗報告
    各1 份附卷可稽，足認被告前揭不利於己之自白確與事實相
    符。綜上，本案事證已明，被告施用第一級毒品犯行堪予認
    定，應依法論科。
三、按92年7 月9 日新修正之毒品危害防制條例刪除二犯及三犯
    之規定，一改修法前繁雜之處遇程序，僅將施用毒品者簡化
    區分為初犯、再犯，並認施用毒品者係屬病患性犯人，以觀
    察、勒戒戒除其身癮，並以強制戒治去除其心癮。經觀察、
    勒戒或強制戒治執行完畢釋放後，若係5 年後再犯該條例第
    10條施用毒品罪者，與同條例第20條第1 項、第2 項關於「
    初犯」之處理方式相同，檢察官應先聲請法院裁定令被告入
    勒戒處所觀察、勒戒，並視有無繼續施用毒品傾向，決定應
    予釋放、為不起訴之處分，或應聲請法院裁定令入戒治處所
    強制戒治；若係5 年內「再犯」同條例第10條施用毒品罪者
    ，依同條例第23條第2 項規定，檢察官則應依法追訴。觀諸
    該條例第20條第3 項之修正理由：「觀察、勒戒或強制戒治
    5 年後再犯者，顯見前所實施之觀察、勒戒或強制戒治已足
    以遮斷其施用毒品之癮，為期自新及協助其戒除毒癮，對此
    5 年後再犯者，爰明定仍適用初犯之規定，先經觀察、勒戒
    、強制戒治之程序。」及同條例第23條第2 項之修正理由：
    「為配合簡化施用毒品犯之刑事處遇程序，並鑑於經觀察、
    勒戒或強制戒治執行完畢釋放後5 年內再犯者，其再犯率甚
    高，原據以實施之觀察、勒戒及強制戒治既已無法收其實效
    ，自應施以刑事處遇。」顯然如施用毒品者係前經觀察、勒
    戒或強制戒治等治療程序執行完畢5 年後，始再施用毒品之
    「初犯」，因前所執行之觀察、勒戒或強制戒治已足收戒除
    毒癮之效，自應重新執行觀察、勒戒或強制戒治等治療程序
    ，並於治療程序執行完畢後，由檢察官為不起訴處分，毋庸
    對之追訴處罰；反之，在「再犯」之情形，因其先前所為治
    療程序顯未能收戒斷毒癮之效，且考量施用毒品者之再犯率
    偏高，乃簡化其刑事處遇程序，而逕予追訴處罰，不再施以
    治療程序。參酌上開立法理由，修正毒品危害防制條例就施
    用毒品者，祇於「初犯」及「5 年後再犯」二種情形，有其
    追訴條件之限制，即須於初犯經觀察、勒戒或強制戒治釋放
    後，5 年內均無施用毒品之行為，始能認其前所實施之觀察
    、勒戒或強制戒治已足遮斷毒癮，而得於5 年後再犯時，再
    予適用初犯之規定，重行觀察、勒戒等程序。倘5 年內已經
    再犯，被依法追訴處罰，縱其第3 次（或第3 次以上）施用
    毒品之時間在初犯釋放5 年以後，即與「5 年後再犯」之情
    形有別，且因已於「5 年內再犯」，顯見其再犯率甚高，原
    實施觀察、勒戒或強制戒治，已無法收其實效，而無5 年戒
    斷期之存在，自無再經觀察、勒戒及強制戒治之必要，應由
    檢察官逕行起訴，始符新法修正之本旨。本案被告前有如事
    實欄所載之施用毒品前案紀錄，有臺灣高等法院被告前案紀
    錄表1 份在卷可佐，其於第一次觀察、勒戒執行完畢後，既
    曾於5 年內再犯毒品危害防制條例第10條之罪，並經判刑確
    定，本次被告所犯毒品危害防制條例第10條之罪，自非屬毒
    品危害防制條例第20條第3 項所定「5 年後再犯」之情形，
    而應依法追訴，附此敘明。
四、核被告所為，係犯毒品危害防制條例第10條第1 項施用第一
    級毒品罪。被告施用海洛因前持有第一級毒品之低度行為，
    為其施用之高度行為所吸收，不另論罪。又被告有事實欄所
    載之前案執行紀錄，有臺灣高等法院被告前案紀錄表在卷可
    佐，其前受徒刑之執行完畢（臺灣桃園地方法院94年度訴字
    第954 號毒品案件，雖經臺灣高等法院於96年7 月16日以96
    年度聲減字第1270號裁定減刑，惟中華民國96年罪犯減刑條
    例係自96年7 月16日施行，斯時該案已因縮刑期滿執行完畢
    ，故上開減刑裁定於該案執行完畢日之認定無影響），5 年
    以內故意再犯本案有期徒刑以上之罪，為累犯，應依刑法第
    47條第1 項之規定加重其刑。爰審酌被告前即曾因施用毒品
    經送觀察、勒戒，並多次經法院判刑確定，猶仍再犯本次施
    用海洛因犯行，顯見其自制力薄弱，漠視法令禁制濫用毒品
    ，應予非難，兼衡被告施用海洛因所生危害實以自戕健康為
    主，暨其犯罪後坦承犯行，態度良好等一切情狀，量處如主
    文所示之刑，以資懲儆。
據上論斷，應依刑事訴訟法第273 條之1 第1 項、第299 條第1
項前段，毒品危害防制條例第10條第1 項，刑法第11條前段、第
47條第1項，判決如主文。
本案經檢察官蘇振文到庭執行職務。
中    華    民    國    98    年    12    月    29    日
                  刑事第六庭  法  官  盧軍傑
上列正本證明與原本無異。
如不服本判決，應於判決送達後10日內敘明上訴理由，向本院提
出上訴狀 (應附繕本) ，上訴於臺灣高等法院。其未敘述上訴理
由者，應於上訴期間屆滿後20日內向本院補提理由書「切勿逕送
上級法院」。
                              書記官  周玉茹
中    華    民    國    98    年    12    月    29    日
附錄本案論罪科刑法條全文：
毒品危害防制條例第10條
施用第一級毒品者，處6 月以上5 年以下有期徒刑。
施用第二級毒品者，處3 年以下有期徒刑。


司法院資訊處製作；財團法人民間司法改革基金會備份。
